臺灣臺中地方法院民事判決
110年度中簡字第2340號
原      告  戴麗卿  
訴訟代理人  黃柏璋律師
            鄭丞寓律師
            張恩鴻律師
被      告  陳秋智  

訴訟代理人  許世昌律師
被      告  正成工業股份有限公司

法定代理人  黃奕曦  
上列被告因過失傷害案件，經原告提起損害賠償之刑事附帶民事
訴訟（本院110年度交附民字第18號），經刑事庭裁定移送前來
，本院於民國111年10月28日言詞辯論終結，判決如下：
    主      文
一、原告之訴駁回。
二、訴訟費用新臺幣1,000元由原告負擔。
    事實及理由
壹、程序事項：
一、按訴狀送達後，原告不得將原訴變更或追加他訴。但有下列
    各款情形之一者，不在此限：一、被告同意者。二、請求之
    基礎事實同一者。三、擴張或減縮應受判決事項之聲明者。
    四、因情事變更而以他項聲明代最初之聲明者。五、該訴訟
    標的對於數人必須合一確定時，追加其原非當事人之人為當
    事人者。六、訴訟進行中，於某法律關係之成立與否有爭執
    ，而其裁判應以該法律關係為據，並求對於被告確定其法律
    關係之判決者。七、不甚礙被告之防禦及訴訟之終結者。民
    事訴訟法第255條第1項定有明文。本件原告起訴時原聲明：
    「被告甲○○應給付原告新臺幣（下同）3,311,953元，及自
    起訴狀繕本送達翌日起至清償日止，按週年利率百分之5計
    算之利息」（交附民卷第5頁）；嗣原告具狀追加正成工業
    股份有限公司（下稱正成公司）為被告（本院卷1第153頁）
    ，並最終變更聲明為：「被告二人應連帶給付原告3,311,95
    3元，及被告甲○○自起訴狀繕本送達翌日起；被告正成公司
    自追加起訴狀繕本送達翌日起，均至清償日止，按週年利率
    百分之5計算之利息」（本院卷3第53頁），原告追加被告正
    成公司部分，因追加前後之訴訟及證據資料於相當範圍具有
    同一性得併予利用，其請求之基礎事實堪認同一，依上開規
    定，自為合法。
二、被告正成公司經合法通知，未於言詞辯論期日到場，核無民
    事訴訟法第386條所列各款情形，爰依原告之聲請，由其一
    造辯論而為判決
貳、實體事項：
一、原告主張：
  ㈠被告領有合格駕駛執照，於民國108年12月25日15時53分許，
    騎乘車牌號碼000-000號普通重型機車，沿臺中市○○區○○○巷
    ○○○○巷○○○巷○○○○○○號09010燈桿時，本應注意車前狀況，並
    隨時採取必要之安全措施，而依當時天候晴、日間自然光線
    、路面鋪裝柏油、乾燥、無缺陷、無障礙物、視距良好，並
    無不能注意之情事，竟疏未注意貿然前駛，適原告騎乘牌照
    號碼MLP-6995號普通重型機車（下稱系爭機車），沿該道路
    對向行駛而來，見狀閃煞不及，系爭機車左前車頭及左側車
    身與被告機車前車頭發生碰撞（下稱系爭車禍），原告因而
    受有右側胸壁挫傷、右側第九肋骨骨折、脊椎損傷倂脊髓軟
    化症等傷害。
　㈡原告因被告之不法侵害行為受有以下損害⒈已支出醫療費用14
    ,912元〔澄清綜合醫院中港分院（下稱澄清醫院）3,271元、
    臺中榮民總醫院（下稱臺中榮總）6,541元、衛生福利部臺
    中醫院（下稱臺中醫院）850元、國安復健科診所1,400元、
    亞洲大學附屬醫院700元、杏安明鳳中醫診所2,150元〕、⒉增
    加生活上需要12,445元（交通費）、⒊無法工作損失5,794,7
    87元（均以基本工資計算，自109年3月15日起至12月31日止
    ，計9.5個月，每月23,800元，共226,100元；110年1月1日
    起至12月31日止，計12個月，每月24,000元，共288,000元
    ；111年1月1日起至65歲退休止，每月25,250元，以霍夫曼
    式計算扣除中間利息，共5,280,687元）、⒋機車修理費用17
    ,860元（零件費用1萬元、工資7,860元）、⒌精神慰撫金100
    萬元。另汽車強制責任保險已領理賠金1,422,181元（醫療
    及失能給付）。
　㈢被告已因過失傷害罪經鈞院刑事庭判處有期徒刑4月確定，且
    於警詢、偵查及審理時自承有未注意車前狀況情事，為有過
    失。而原告於系爭車禍後，因身體疼痛及雙手麻木無力至臺
    中榮總神經外科就診，經診斷為「脊椎損傷倂脊髓軟化症」
    ，該症狀無法透過急診時之X光或觸診當下判斷，是該傷害
    與系爭車禍有關，原告所受傷害乃系爭車禍所致，無調取澄
    清醫院病歷送鑑定必要。原告於111年2月14日至臺中榮總接
    受乳房腫瘤外科手術而住院，並非做神經學檢查，有臺中榮
    總診斷書可證，故國立臺灣大學醫學院附設醫院（下稱臺大
    醫院）鑑定意見曲解榮總病歷，原告111年2月14日於臺中榮
    總僅有抽血及X光檢查。
　㈣交通費用係往返門診所支出，依強制汽車責任保險申請須知
    ，自用車以可比照辦理。而機車修理費，系爭機車所有人陳
    怡謙已將該債權讓與原告，原告即以準備二狀送達以代通知
    。另原告系爭機車停等狀態僅約3秒鐘，且係在被告機車對
    向車道上，故被告應負擔主要肇責5成之過失責任。另被告
    甲○○於系爭車禍發生時，客觀上為被告正成公司之受僱人，
    其當時騎乘之機車係正成公司所有且在執行其跑業務之職務
    ，則僱用人之被告宏茂公司，自應依民法第188條規定，負
    連帶賠償責任。
　㈤爰依侵權行為之法律關係提起本件訴訟，請求被告就原告上
    開損害負賠償責任等語。並聲明：⒈如程序事項變更後聲明
    所示。⒉願供擔保，請准宣告假執行。
二、被告二人抗辯：
　㈠被告甲○○部分：　
　⒈對於鈞院110年度交簡字第282號刑事判決所認定的犯罪事實
    不爭執。依臺中市政府警察局道路交通事故分析研判表肇事
    原因欄所載，被告並無任何疏失存在，而民事法院應獨立審
    判，不受刑事判決所認定事實之拘束：
　⑴又鈞院110年度交簡字第282號刑事判決以兩造係車頭碰撞，
    依人體慣性可能撞擊胸腹部，認原告所受傷害與系爭車禍有
    關。然依原告於調查筆錄陳稱：「……我是停等5-10秒後被撞
    」，則原告於道路上靜止不動，除原告自身有重大疏失，且
    身體慣性應係靜止不動或因撞擊向後傾，顯與上開刑事判決
    所認定事實不符。而依澄清醫院急診病歷所載，原告事故當
    日並無右側第九肋骨骨折之情形，且同年月29日體檢結果，
    並無任何胸、腹部不適狀況。縱認原告受有傷害，亦不包括
    脊椎損傷倂脊髓軟化症，且脊椎損傷倂脊髓軟化症與左踝擦
    挫傷未在起訴範圍內，臺中榮總診斷證明書並未表示與系爭
    車禍有關，故不得請求此部分損害，況依兩造機車受損狀況
    ，可知僅係輕微碰撞，應無可能造成原告脊椎之傷害。
　⑵依臺中榮總函覆資料可知，原告於事故前之103年8月3日意外
    跌倒、9月25日行走不慎受傷；107年5月30日行走被二輪或
    三輪電動車撞，致其腰部、背部、頸部等多處受傷疼痛情形
    發生；110年1月15日發生車禍，受有下背傷害，且原告於事
    故前已有因腰部、背部、頸部、脊椎等症狀，至多家醫院診
    所就診之紀錄；故原告罹患之「中樞神經系統機能病變，永
    久遺存顯著運動障害，終身不能從事任何工作」、「脊椎損
    傷倂脊髓軟化症」非被告行為所致；且原告於109年1月23日
    檢查報告顯示有脊髓軟化空洞等症狀，此外傷性脊髓空洞形
    成，必先有脊髓之損傷，並經數月或數年後始發生，益證該
    症狀非被告所致。
　⑶依臺大醫院鑑定結果可知，原告所罹脊髓空洞症及脊髓軟化
    症均與系爭車禍無因果關係；又原告體況根本不符合雙手乏
    力、無法從事粗重工作、不宜劇烈活動及中樞神經系統機能
    病變，且病人無永久遺存顯運障帳害，終身不能從事任何工
    作之情形，原告係因其本身疾病與原有體況有關，縱認符合
    上開體況，亦與108年12月25日系爭交通事無相當因果關係
    ，故原告不得依此請求損害賠償。而依臺中榮總111年5月25
    日中榮醫企字第1114201843號函僅係依據該醫院病歷資料判
    斷，意見僅係推測性的用語，亦不敢認定兩者有因果關係，
    與臺大醫院係依據原告過往歷年病歷資料進行鑑定不同，應
    以臺大醫院鑑定結果為準。　　　　
　⒉醫療費用部分，除澄清醫院急診科醫療收據1,011元外，餘均
    與被告行為無因果關係。接送交通費用部分，被告並未提出
    任何單據為佐，難認原告確實有支出計程車費用，除原告搭
    乘大眾交通工具費用外，不得請求。工作損失部分，依原告
    所受右側第九肋骨骨折傷勢，應無終身無法工作之情事，且
    脊椎損傷倂脊髓軟化症亦非被告行為所致，依原告於事故前
    之健保就醫紀錄可知，原告於事故前已有雙手無力疼痛等症
    狀，故原告不得為請求；縱認有工作損失，原告請求一次性
    給付，亦應依規定扣除中間利息。機車修理費部分，雙方僅
    輕微碰撞，估價單所列維修項目應非被告所致，倘系爭機車
    確實受有損害，亦應扣除折舊費用。而原告請求3,628,263
    元之慰撫金不合理且過高。再原告機車停駛於道路中（逆向
    停車小貨車旁）未有任何反應或閃避動作，原告應負擔全部
    或至少8成之肇事責任。原告已領取保險理賠金1,422,181元
    ，應自賠償金額中扣除。而被告於系爭車禍發生當時為被告
    正成公司受僱人。
　㈡被告正成公司部分：
　　對刑事判決認定原告所受的傷勢、車禍發生的經過、被告甲
    ○○為被告之受僱人，及原告已領取保險理賠金1,422,181元
    均不為爭執。惟依系爭車禍發生當時之天候、路面狀況、視
    距及車禍發生原因，被告就系爭車禍並無選任或監督之瑕疵
    ，被告無須負雇用人連帶責任，而被告甲○○並非無照駕駛，
    騎乘之機車維護狀況佳，被告已負起選任監督之責。另兩造
    機車距道路中線距離不明，應調閱警局之車禍現場勘驗單釐
    清；又系爭車禍發生地點為巷弄，車速不可能過快。系爭車
    禍與原告所受脊椎損傷倂脊髓軟化症之關聯，應由臺中榮總
    提出說明，並調閱原告車禍前之就醫紀錄為佐。
　㈢並均聲明：⒈原告之訴及假執行之聲請均駁回。⒉如受不利判
    決，被告均願供擔保，請准宣告免為假執行。
三、得心證之理由：
  ㈠被告應負侵權行為損害賠償責任：
　　按因故意或過失，不法侵害他人之權利者，負損害賠償責任
    ；按受僱人因執行職務，不法侵害他人之權利者，由僱用人
    與行為人連帶負損害賠償責任。民法第184條第1項前段第18
    8條第1項本文分別定有明文。次按汽車行駛時，駕駛人應注
    意車前狀況，並隨時採取必要之安全措施，道路交通安全規
    則第94條第3項有明文。經查：　
　⒈原告主張被告甲○○於上開時、地騎乘機車，疏未注意車前狀
    況，並隨時採取必要之安全措施，即貿然直行前進，不慎撞
    擊亦騎乘系爭機車之原告，致原告受有右側第九肋骨骨折、
    頸部挫傷、左踝擦挫傷及右胸前胸壁挫傷、下背及骨盆挫傷
    之傷害等事實，有澄清醫院診斷證明書、108年12月25日、
    同年月29日之急診病歷在卷為證（交附民卷第13頁；本院卷
    1第79-86頁、臺灣臺中地方檢察署109年度偵字第19089號偵
    卷第21頁）；且被告甲○○於警詢及偵審均承認其有未注意車
    前狀況之過失之情（上開偵卷第11-14、73-75頁、本院109
    年度交易字第1468號第39頁、本院卷第221頁），並有員警
    職務報告、道路交通事故現場圖、調查報告表㈠㈡、道路交通
    事故談話紀錄表、蒐證及車損照片、道路交通事故補充資料
    表、證號查詢機車駕駛人資料等件可查（上開偵卷第9、27-
    43頁），並經本院依職權調閱前開偵審卷宗、本院110年度
    交簡字第282號刑事卷宗核閱屬實。復參以被告甲○○因過失
    傷害犯行，經本院判處拘役40日確定等情，有本院110年度
    交簡字第282號刑事判決可稽佐（本院卷1第15-19、交簡字
    影卷第9-13頁）。復被告對此均不爭執（本院卷3第54-55頁
    ），足認被告甲○○確有騎乘機車未注意車前狀況之疏失，其
    就系爭車禍之發生有過失，至於原告對系爭車禍有無與過失
    或過失程度部分則詳如下㈢所述。
  ⒉原告受有右側胸壁挫傷、右側第九肋骨骨折之傷害，既係因
    被告甲○○騎乘機車未注意車前狀況，並隨時採取必要之安全
    措施之過失駕車行為所造成，兩者間自具相當因果關係；是
    原告主張被告甲○○應負侵權行為損害賠償責任，應屬有據。
    另關於原告主張其脊椎損傷併脊髓軟化症之傷害，是否係系
    爭車禍所致，則詳如下㈡⒈②⒊所述之內容。
　⒊被告甲○○騎乘之機車係被告正成公司所有，且被告二人對於
    事故發生時，被告甲○○為被告正成公司之受僱人，其當時駕
    駛機車係在執行其業務員之職務，並不爭執，且為被告甲○○
    於警詢時陳述明確（本院卷1第219-221、275頁）。而被告
    正成公司固陳述被告甲○○未有無照駕駕駛，且對系爭機車維
    護狀況佳之情，惟其仍未能舉證證明其選任受僱人及監督其
    職務之執行，已盡相當之注意，或縱加以相當之注意而仍不
    免發生損害之具體情事；且被告秋智於事故發生當時確係執
    行被告正成公司之職務行為，其受監督之客觀事實自為存在
    ；從而，原告就其所受損害，依民法第188條規定，請求被
    告正成公司與被告甲○○連帶負賠償責任，於法有據。
　㈡原告得向被告請求之各項費用及賠償損害之範圍：
　　按不法侵害他人之身體或健康者，對於被害人因此減少勞動
    能力，或增加生活上之需要時，應負損害賠償責任；不法侵
    害他人之身體，被害人雖非財產上之損害，亦得請求賠償相
    當之金額，民法第193條第1項、第195條第1項分別定有明文
    。又民法第193條第1項規定之「增加生活上之需要」，係指
    被害人以前並無此需要，因為受侵害，始有支付此費用之需
    要而言（最高法院78年4月18日第9次民事庭會議決議㈡參照
    ）。茲就原告所受損害，論述如下：　
　⒈醫藥費用部分：
  ①原告主張因系爭車禍已支出澄清醫院之醫療費用3,271元乙情
    （交附民卷第17頁），有診斷證明書、醫療費用收據在卷可
    證（交附民卷第13、19-23頁；本院卷1第161、167-171頁）
    ，被告僅對其中1,011元部分不爭執（本院卷1第51頁）；惟
    核原告所提門診醫療費用，其中109年1月3日、3月25日門診
    科別係胸腔外科，應與上揭原告所受傷害有關，此部分440
    元、290元之請求，為有理由。是原告就澄清醫院部分之醫
    療費用請求1,741元（計算式：550＋461＋440＋290），係屬有
    據，逾此範圍之請求，即為無據，不應准許。
  ②原告另持臺中榮總之診斷證明書、醫療費用收據（交附民卷
    第15、24-35頁；本院卷1第163、172-183頁），主張因系爭
    車禍，導致脊椎損傷倂脊髓軟化症，請求醫療費用共6,541
    元等。因查上開症狀業經臺大醫院鑑定與系爭車禍無關（詳
    後⒊所述），而原告未能就該費用與系爭車禍有關提出其他
    證明，且診斷證明書僅可證明原告有前往臺中榮總神經內、
    外科就診之事，尚難認屬係因系爭車禍所致，是原告此部分
    請求，即非有據，無法准許。
　③原告另持其於109年1月22日臺中醫院骨科醫療收據（交附民
    卷第36-37頁、本院卷1第184-185頁）請求醫療費用360元，
    核原告所受上開傷害係因系爭車禍外加所致，其至骨科看診
    尚為合理，但同年11月13日之就診則因日期距車禍發生日已
    久，則無法認定准許，併予說明；又原告持國安復健科診所
    醫療費用收據（交附民卷第38-40頁；本院卷1第163、186-1
    88頁）請求醫療費用計1,400元，核此部分有涉於腰及頸部
    位之復健治療，有該診所之病歷資料可佐（本院卷2第27-29
    頁），故上開醫療費用之請求，均堪可採。再原告持杏安明
    鳳中醫診所2,150元之診斷證明書、及醫療費用收據（本院
    卷1第143-145、207-209頁）請求醫療費用計18次共2,150元
    ，核其於109年1月31日、同年2月13、20日3次均因所受右側
    第九肋骨骨折、右胸前胸壁挫傷之傷害而治療，有該診所之
    病歷資料可佐（本院卷2第51頁），故認計3次醫療費用即35
    8元（2,150/6=358之請求係為有據，逾此部分則非有理由。
    另原告持亞洲大學附屬醫院神經外科門診之醫療費用收據（
    交附民卷第41-42頁；本院卷1第163、189-190頁）請求醫療
    費用共700元，主張因系爭車禍受有傷害至醫院就診，因此
    部分醫療收據僅能證明原告有於上開時間前往該醫院就診，
    惟無從據以認定該神經外科之治療係系爭車禍所致，是原告
    此部分請求，即屬無據，不應准許。
  ④準此，原告請求醫療費用3,859元為有理由，逾此範圍，則無
    理由。
　⒉增加生活上需要部分：
　　原告主張其因系爭車禍受傷，必須往返醫院及住家就醫，以
    往返之距離乘以每公里計程車車資及次數，受有交通費損害
    12,445元等情，業據提出Google試算表為證（交附民卷第44
    -50頁；本院卷1第192-198頁），雖未能提出計程車之單據
    。然查：
　①原告於108年12月25日、29日有至臺中市○區○○街000號之澄清
    醫院中港分院急診，為被告所不爭執（本院卷1第51頁），
    及其於109年1月3日、3月25日有至上開澄清醫院胸腔外科、
    於109年1月22日有至前開臺中醫院骨科，及於108年12月30
    、31日、109年1月3、6、7、10、13、15、22日、同年2月6
    日計10次至國安復健科診所復健治療，及於109年1月31日、
    同年2月13、20日3次至杏安明鳳中醫診所就所受右側第九肋
    骨骨折、右胸前胸壁挫傷之傷害所為照護治療等，業經本院
    認定如前；可見原告主張其於上開日期有自住處往返上開醫
    院、診所乙節，應屬可採。
　②本院審酌原告受傷部位為右側胸壁挫傷、右側第九肋骨骨折
    等，尚難以自行騎車或強令其搭乘大眾交通工具之方式就醫
    ；而原告住宅與上開醫院、診所之距離，有GOOGLE試算表在
    卷可佐（交附民卷第44-49頁；本院卷1第192-198頁），應
    認原告就醫有搭乘計程車或由親屬開車接送就醫之需要，
  　原告請求其住宅往返澄清醫院3次、自上開澄清醫院返家1次
    ，受有交通費之損害2,065元（計算式：295＋590×3），
　　往返臺中醫院1次，受有交通費之損害520元（計算式：260×
    2=520），往國安復健科診所10次，受有交通費之損害1,800
    元（計算式：90×2×10=1,800），以上共計4,385元尚屬合理
    ，應予准許，逾此部分之其餘醫院、診所就診往返交通費，
    既經本院前認定非系爭車禍所致，則原告此部分請求，亦屬
    無據，不應准許。
　⒊無法工作損失部分：
　　原告主張因系爭車禍受有右側胸壁挫傷、右側第九肋骨骨折
    之傷害，其後並經臺中榮總診斷為「脊椎損傷倂脊髓軟化症
    」，致無法工作，受有5,794,787元之損失（均以基本工資
    計算，自109年3月15日起至12月31日止，計9.5個月，每月2
    3,800元，共226,100元；110年1月1日起至12月31日止，計1
    2個月，每月24,000元，共288,000元；111年1月1日起至65
    歲退休止，每月25,250元，以霍夫曼式計算扣除中間利息，
    共5,280,687元），且提出臺中榮總診斷證明書為證（交附
    民卷第15頁；本院卷1第163頁），惟為被告否認，並以前詞
    置辯。經查：
　①依原告所提出之臺中榮總診斷證明書醫囑固記載「108年12月
    30日（神經外科）；109年2月3日(神經外科）：109年4月7
    日(神經内料）；109年5月5日（神經内科）：109年5月5日
    （神經外科）；109年6月9日（神經内科）；109年6月9日（
    神經外科）；109年7月28日（神經外科）；109年10月27日
    （神經外科門診追蹤複查。目前病人雙手乏力，無法粗重工
    作，不宜劇烈運動。中樞神經系統機能病變，永久遺存顯著
    運動障害，終身不能從事任何工作，日常生活活動之一部分
    需他人扶助，宜再休養三個月」等語。
　②本院檢附原告病歷資料函請臺中榮總就原告所受傷害，於108
    年12月30日至110年1月19日，是否診斷為「脊髓損傷」、評
    估原告為「椎間盤突出」、「頸椎第6、7節脊髓軟化症」，
    及「不排除是外傷造成脊髓積水或脊髓軟化」等為鑑定（本
    院卷1第555頁）；臺中榮總於111年5月25日以中榮醫企字第
    1114201843號函覆，鑑定意見為：「㈠病人脊髓空洞化有可
    能是外傷所引起。（二）「No evident……」，病人的頸神經
    孔沒有神經壓迫的意思。（三）如果病人受傷前沒有症狀，
    而車禍後才有如此嚴重的症狀，那就有可能是外力所造成」
    等語（本院卷1第575頁），足見臺中榮總僅說明「可能」係
    外傷或外力引起，惟未能確認原告所受「脊椎損傷倂脊髓軟
    化症」係系爭車禍所致。
　③本院復檢附原告病歷資料函請臺大醫院就原告所受外傷性脊
    髓空洞症及脊髓軟化症等傷害與系爭車禍有無關聯等項為鑑
    定（本院卷1第571頁）；臺大醫院於111年7月21日以校附醫
     秘字第1110903205號函覆，鑑定意見為：「一、外傷性脊
    髓空洞症及脊髓軟化症等，都屬於脊髓損傷之慢性期併發 
    症，不會立即出現在脊髓損傷之後，一般都需要損傷後的數
    個月至數年以上才可形成的現象。不可能在車禍後，一個月
    内短期迅速形成。該病人於108年12月25日發生車禍，後於1
    09年1月22日及109年7月6日於臺中榮總各接受一次頸椎核磁
    共振檢查。兩次檢查相隔五個多月，都可見到脊髓空洞症，
    而且兩次檢查之間並沒有其他變化或進展，可見此脊髓空洞
    症為一慢性狀態，而且與108年12月25日之車禍無關聯。二
    、依病人111年2月14日於臺中榮總住院時之理學檢查，並無
    任何神經學缺損的發現，因此沒有任何證據可判定病人之體
    況符合雙手乏力、無法粗重工作、不宜劇烈活動及中樞神經
    系統機能病變，且病人無永久遺存顯著運動障害，終身不能
    從事任何工作之情形。三、目前無證據顯示病人之體況與該
    次車禍相關，多因其本身之疾病與體況有關。而且臺中榮總
    神經内科門診病歷亦記載，病人於104年3月右腕有切割傷，
    及手腕至指間麻木且抓握無力的狀況。四、倘若該病人符合
    「雙手乏力、無法粗重工作、不宜劇烈活動及中樞神 經系
    統機能病變，永久遺存顯著運動障害，終身不能從事任何工
    作之情形」之體況，該判定體況與108年12月25日之交通意
    外事故無相當因果關係」等語明確在卷可按（本院卷3第23
    頁），故應認原告經診斷有「脊椎損傷倂脊髓軟化症」之病
    症，與系爭車禍並無關。　　
  ④是綜合上開證據資料，尚難認原告經診斷「脊椎損傷倂脊髓
    軟化症」，導致雙手乏力、終身不能從事任何工作，係因系
    爭車禍所致，故原告主張因系爭車禍致其受有終身無法工作
    損害金額5,794,787元乙節，已難採憑。　　　
　⒋機車修理費用部分：
　　原告騎乘系爭機車為陳怡謙所有，劉怡謙將系爭機車受損之
    損害賠償債權讓與原告，有系爭機車行照及債權讓與書在卷
    可稽（本院卷1第139、259-263頁），原告訴請被告賠償損
    害自屬有據。次按不法毀損他人之物者，被害人得請求賠償
    其物因毀損所減少之價額，民法第196條定有明文，且依該
    規定請求賠償物被毀損所減少之價額，得以修復費用為估定
    標準，但以必要者為限，如修理材料以新品換舊品，應予折
    舊（最高法院77年度第9次民事庭會議決議㈠決議要旨參照）
    。
　①查系爭機車因本件車禍受損所支出之修理費用為17,860元（
    零件費用1萬元、工資7,860元）等情，有SQ機車服務中心中
    科店估價單附卷可佐（本院卷1第137、201頁），被告甲○○
    雖辯稱並非全係因系爭車禍所造成之詞，惟依上開估價單所
    載項目均係車頭部位，與兩車相撞位置相符，被告此部分抗
    辯，並非可採。
　②又材料係以新品更換舊品，零件費用自應考量折舊因素，計
    算原有舊零件之價值；而系爭車輛於106年5月出廠，有行車
    執照在卷可稽（本院卷1第139、203頁），故依行政院所頒
    「固定資產耐用年數表」及「固定資產折舊率表」之規定，
    機車之耐用年數為3年，依定率遞減法每年折舊千分之536，
    並參酌「營利事業所得稅查核準則」第95條第8項所定：「
    固定資產提列折舊採用定率遞減法，以1年為計算單位，其
    使用期間未滿1年者，按實際使用之月數相當於全年之比例
    計算之，不滿1月者，以月計」，則至本件車禍事故之日即1
    08年12月25日止，系爭車輛已使用2年7月餘，依上開方式扣
    除折舊額後，可請求金額係1,384元（計算式詳如附表），
    加計工資7,860元，原告得請求系爭機車之必要修復費用為9
    ,244元（計算式：1,384＋7,860=9,244）。
　⒌精神慰撫金部分：
    按慰撫金之賠償須以人格權遭遇侵害，使精神上受有痛苦為
    必要，其核給之標準固與財產上損害之計算不同，然非不可
    斟酌雙方身份資力與加害程度，及其他各種情形核定相當之
    數額（最高法院51年度台上字第223號裁判意旨參照）。本
    院審酌原告為大學畢業，系爭車禍發生後未工作，名下無不
    動產、有汽車1輛、其他所得；被告為大學畢業、受雇正成
    公司，名下有房屋1筆、土地2筆、汽車4輛、有股利、薪資
    、執行業務所得數筆等情，並有兩造108、109年稅務電子閘
    門資料查詢表、個人戶籍資料查詢結果在卷可佐（見證物袋
    ），及原告因系爭車禍受有右側胸壁挫傷、右側第九肋骨骨
    折等傷害、被告甲○○之過失情節等一切情狀，認原告得請求
    精神慰撫金10萬元，逾此範圍則非有理由，無法准許。
  ⒍綜上，原告因本件侵權行為所受之損害總額為117,978元（計
    算式：4,349＋4,385＋9,244＋100,000=117,978）。　
　㈢原告、被告就系爭車禍發生之過失比例：
　　按損害之發生或擴大，被害人與有過失者，法院得減輕賠償
    金額，或免除之，民法第217條第1項明文規定。而此規定之
    目的，在謀求加害人與被害人間之公平，故在裁判上法院得
    以職權減輕或免除之。次按汽車除遇突發狀況必須減速外，
    不得任意驟然減速、煞車或於車道中暫停，道路交通安全規
    則第94條第2項前段定有明文，經查：
  ⒈依原告於警詢時陳稱：我走協和南巷直行往文山北巷，看對
    方在正前方遠處，一直看左邊沒看前面，應該是在看工廠有
    無車出來，我就停等叫對方看前面，但對方一直騎還是看左
    邊，我停約5秒後，對方前車頭和我左前車頭碰撞等語。及
    被告甲○○於警詢時則陳稱：我走協和南巷直行往水尾巷，看
    對方在左前方直行，我向左轉頭看工廠有無車出來，之後回
    正時，對方在正前方，我前車頭和對方前車頭碰撞，我對向
    路旁有停車等語（上開偵卷第33-34頁）。可知原告與被告
    甲○○均看見對方來車，被告甲○○向左看有無來車疏未注意前
    方車況，原告看到被告甲○○往左看未看前方，未靠右行駛或
    提前採取防免措施，仍騎乘系爭機車暫停於路中，因而發生
    被告騎乘機車煞車不及，前車頭撞上原告系爭機車車頭。故
    認原告有未注意車輛行進中不得暫停於路中，其就本件車禍
    之發生，亦與有過失及原因力，而適用過失相抵之規定。
　⒉本院審酌被告甲○○所騎乘機車雖係直線行進中之車輛，然行
    進中為看左方工廠有無車輛進出，未注意車前狀況；而原告
    所騎乘系爭機車行經中，雖已預先看見被告騎乘系爭機車往
    左看，原告未先行駛靠較右側，係採暫停於道中叫被告甲○○
    看前面等雙方過失情節、原因力大小，認原告應就其過失負
    50%之過失責任，被告則負擔50%之過失責任。準此，依上開
    過失比例計算，原告就其上開損害，得請求被告賠償之金額
    為58,989元（計算式：117,978×50%＝58,989）。
　㈣復按保險人依本法規定所為之保險給付，視為被保險人損害
    賠償金額之一部分；被保險人受賠償請求時，得扣除之，強
    制汽車責任保險法第32條定有明文。原告陳明已領取汽車強
    制責任保險金給付1,422,181元，有富邦產物保險股份有限
    公司匯款給付明細在卷可佐（本院卷1第205頁），此為被告
    所不爭執（本院卷3第56頁），原告得請求被告賠償58,989
    元經扣除後，其得請求賠償之金額為0元。
四、綜上所述，原告依侵權行為之法律關係，請求被告連帶給付
    原告3,311,953元，及被告甲○○自附帶民事起訴狀繕本送達
    翌日起；被告正成公司自追加起訴狀繕本送達翌日起，均至
    清償日止，按週年利率5%計算之利息，為無理由，應予駁回
    。
五、本件判決之事證已臻明確，兩造其餘攻擊防禦方法，經審酌
    後，認均與判決結果無影響，爰不一一論述。 　　
六、本件係原告提起刑事附帶民事訴訟，經本院刑事庭依刑事訴
    訟法第504 條第1項規定裁定移送前來，依同條第2項之規定
    ，就原告身體健康法益受侵害部分，屬於因刑法過失傷害犯
    罪所受之損害，免納裁判費，惟於本件訴訟繫屬過程，就原
    告請求物之損害（即車輛修理費17,860元）部分，因非刑法
    過失傷害罪所保護之法益，非屬犯罪所受之損害，依法補繳
    裁判費後，增生訴訟費用（即裁判費1,000元），依民事訴
    訟法第78條規定，由原告負擔。　　
中    華    民    國    111    年   11    月    18    日
                  臺灣臺中地方法院臺中簡易庭
                                  法  官  楊嵎琇
以上為正本，係照原本作成。
如不服本判決，應於送達後二十日內，向本院提出上訴狀並表明
上訴理由，如於本判決宣示後送達前提起上訴者，應於判決送達
後二十日內補提上訴理由書（須附繕本）。如委任律師提起上訴
者，應一併繳納上訴審裁判費。 
中    華    民    國    111    年   11    月    18    日
                                  書記官  許千士
附表：
折舊時間           金額
第1年折舊值        10,000×0.536=5,360
第1年折舊後價值    10,000-5,360=4,640
第2年折舊值        4,640×0.536×=2,487
第2年折舊後價值    4,640-2,487=2,153　　　　　　　　
第3年折舊值        2,153×0.536×(8/12)=769
第3年折舊後價值    2,153-769=1,384